【裁判字號】    99,抗,1007
【裁判日期】    990902
【裁判案由】    聲請定其應執行刑
【裁判全文】
臺灣高等法院刑事裁定                  99年度抗字第1007號
抗  告  人
即 受 刑人  甲○○
上列抗告人因定應執行之刑案件，不服台灣宜蘭地方法院99年度
聲字第348號，中華民國99年7月8日及99年7月4日裁定，提起抗
告，本院裁定如下：
    主  文
原裁定撤銷，發回臺灣宜蘭地方法院。
    理  由
一、原審99年7月8日裁定意旨略以：甲○○所犯如附表所示各罪
    ，所處如附表所載之有期徒刑，應執行有期徒刑拾柒年陸月
    。嗣於99年7月14日更正裁定意旨略以：原裁定之原本及其
    正本主文欄內關於「甲○○所犯如附表所示各罪，所處如附
    表所載之有期徒刑，應執行有期徒刑拾柒年陸月。」之記載
    顯係誤載，應更正為「甲○○所犯如附表所示各罪，所處如
    附表所載之有期徒刑，應執行有期徒刑拾陸年。」。
二、抗告意旨略以：參照受刑人之同案被告，共同販賣第二級毒
    品三次，各處有期徒刑3年6月，台灣宜蘭地方法院以99年聲
    字第349號裁定應執行刑3年10月。惟受刑人所犯原裁定附表
    之罪，竟定16年應執行之刑，兩相比較比例相差懸殊，有違
    平等原則，難昭折服。請求撤銷原裁定，更為公平之裁定等
    語。
三、按依司法院大法官會議釋字第43號解釋，得參照民事訴訟法
    第232條規定以裁定更正者，以文字誤寫，而不影響於全案
    情節與判決之本旨者為限，裁判主文之刑期不得以裁定更正
    （最高法院71年度第二次刑事庭會議決議意旨參照）。又法
    律上屬於自由裁量事項，尚非概無法律性之拘束，在法律上
    有其外部界限及內部界限，前者法律之具體規定，使法院得
    以具體選擇為適當裁判，此為自由裁量之外部界限。後者法
    院為自由裁量時，應考量法律之目的，法律秩序之理念所在
    ，此為自由裁量之內部界限。法院為裁判時，二者均不得有
    所踰越。在數罪併罰而有二裁判以上，應定其應執行刑之案
    件，法院所為刑之酌定，固屬自由裁量事項，然對於法律之
    內、外部界限，仍均應受其拘束（最高法院91年度台非字第
    32號、89年度台抗字第251號裁定意旨參照）。
四、本院查：
（一）原審以有誤載為由，將裁定原本及正本之主文欄所載「有
      期徒刑拾柒年陸月」，更正為「有期徒刑拾陸年」。惟原
      裁定之原本及正本關於主文欄之違誤，要與文字之誤寫、
      誤算或其他類此之顯然錯誤情形有別，且係關於所定執行
      刑刑度重輕之記載，所為更正乃變更原先主文諭知應執行
      刑之刑度，顯然足以影響該裁定之本旨，依前開決議意旨
      ，自不得以裁定更正之。
（二）按數罪併罰，分別宣告其罪之刑，依下列各款定其應執行
      者：五、宣告多數有期徒刑者，於各刑中之最長期以上，
      各刑合併之刑期以下，定其刑期。但不得逾三十年，刑法
      第51條第5款定有明文。受刑人前因毒品危害防制條例等
      案件，經法院分別判處有期徒刑3年8月、3年8月、3年8月
      、3年8月、1年2月及8月，總計16年6月。茲臺灣宜蘭地方
      法院檢察署檢察官以上開六罪合於數罪併罰要件，而聲請
      原審法院裁定定其應執行之刑，原法院固認其聲請為正當
      ，惟諭知應執行有期徒刑17年6月，已超過合併刑期以上
      ，自有違誤，且不得以裁定更正。另原審裁定更定之執行
      刑有期徒刑16年，自形式上觀之，原裁定雖未逾刑法第51
      條第5款所定法律之外部界限。惟與先前原審法院96年訴
      字625號判決，就所犯之販賣第一級毒品罪、販賣第二級
      毒品罪、轉讓第一級毒品罪及轉讓第二級毒品罪等8罪，
      所定之應執行刑有期徒刑18年，相較為重。且嗣後販賣第
      一級毒品罪等2罪，經上訴本院撤銷改判，販賣第一級毒
      品予林文熙部分，量處有期徒刑5年2月，販賣第一級毒品
      予高建文、莊富閔部分，無罪等情狀，更正裁定亦疏未審
      酌，難謂與法律秩序之理念及法律目的之內部性界限無違
      。
（三）是抗告人指摘原裁定，非全無理由，原裁定既有不當，自
      應由本院將原裁定（含更正裁定）撤銷，發回原審法院另
      為適法之裁定。
五、據上論斷，應刑事訴訟法第413條前段，裁定如主文。
中    華    民    國    99    年    9     月    2     日
                  刑事第七庭審判長法  官  趙功恆
                                  法  官  游紅桃
                                  法  官  楊智勝
以上正本證明與原本無異。
如不服本裁定，應於收受送達後五日內向本院提出抗告狀。
                                  書記官  潘文賢
中    華    民    國    99    年    9     月    2     日

司法院資訊處製作；財團法人民間司法改革基金會備份。
